【裁判字號】    89,上訴,238
【裁判日期】    890331
【裁判案由】    偽造文書等
【裁判全文】
臺灣高等法院高雄分院刑事判決          八十九年度上訴字第二三八號
    上  訴  人  臺灣高雄地方法院檢察署檢察官
    上  訴  人
    即  被  告  乙○○
    選任辯護人  楊水柱
右上訴人因被告偽造文書等案件，不服臺灣高雄地方法院八十八年度易字第三四七三
號中華民國八十八年十二月十四日第一審判決（起訴案號：臺灣高雄地方法院檢察署
八十八年度偵字第一六０八五號），提起上訴，本院判決如左：
      主      文
原判決撤銷。
本件公訴不受理。
      理      由
一、公訴意旨略以：被告乙○○與甲○○原為同事，因追求不成，竟於八十八年四月
    九日凌晨一時廿四分，在電腦網路新聞群組tw.bbs.sci.sex討論區內，竟圖散布
    於眾，而刊登「我被姦過，爽，男朋友無法滿足要求，有誰可以滿足我？：：：
    電話：：：（即施女家中電話）惠卿－最美的女軍官」等足以毀損施女名譽之文
    字，經甲○○告訴；因認被告涉犯刑法第三百十條第二項之誹謗罪嫌等情。
二、經查，被告利用電腦網路以「惠卿」、「施中尉」署名，刊登足以(一)毀損甲○○
    名譽之文字，又載明甲○○家中之電話為聯絡電話，而「慧菁」與「惠卿」讀音
    近似，甲○○又係中尉軍官，是被告顯係冒用告訴人甲○○名義而刊載上開誹謗
    之文字，灼然可見。(二)按以「錄音、錄影或電磁紀錄，藉機器或電腦之處理所顯
    示之聲音、影像或符號，足以為表示其用意之證明者，以文書論」，刑法第二百
    二十條第二項定有明文。被告利用電腦之處理所刊登之文字，足以表示其用意，
    係屬刑法上規定之私文書甚明。被告冒用甲○○名義刊登，自屬無權製作之偽造
    私文書行為，是被告涉犯誹謗罪之外，又犯刑法第二百十六條、第二百十條之行
    使偽造私文書罪。被告以行使偽造私文書之方法，達其誹謗之目的，是兩罪間，
    有裁判上一罪之關係，行使偽造私文書部分，雖未經檢察官起訴，仍為起訴效力
    所及，自應併予審理。(三)又查，現役軍人犯罪，由軍法機關追訴審判，但所犯為
    陸海空軍刑法及其特別法以外之罪，而屬刑法第六十一條所列各罪者，不在此限
    ，此為國家安全法第八條第二項所明定。故現役軍人所犯者，僅屬刑法第六十一
    條所列各罪者，普通法院始有審判權。被告係上尉補給官，為現役軍人，有海軍
    後勤司令部八十八年六月廿四日技平字第一０一三五號函附卷可稽。被告所犯
    之行使偽造私文書，非屬刑法第六十一條所列之罪，普通法院自無審判權，而應
    由軍法機關追訴審判。
三、按對於被告無審判權者，應諭知不受理之判決，刑事訴訟法第三百零三條第六款
    定有明文。原審法院論處被告罪之判決，尚有未洽。檢察官及被告上訴意旨執此
    指摘原判決不當，為有理由，自應由本院將原判決撤銷，並諭知公訴不受理之判
    決。
據上論斷，應依刑事訴訟法第三百六十九條第一項前段、第三百六十四條、第三百零
三條第六款，判決如主文。
本案經檢察官張其主到庭執行職務。
中    華    民    國     八十九     年       三       月    卅一        日
                              臺灣高等法院高雄分院刑事第五庭
                                  審判長法官  吳水木
                                        法官  陳朱貴
                                        法官  洪慶鐘
右正本證明與原本無異。
如不服本判決，應於判決送達後十日內向本院提出上訴狀，其未述理由者並應於提
出上訴狀後十日內向本院補提理由書（應附繕本)。
                    書記官  陳金卿
中    華    民    國     八十九     年       四       月     六         日
                                                                        Ｂ


司法院資訊處製作；財團法人民間司法改革基金會備份。
